臺灣桃園地方法院刑事判決
111年度訴字第26號
公  訴  人  臺灣桃園地方檢察署檢察官
被      告  許燊揚


選任辯護人  蔡孟遑律師(法律扶助)          
上列被告因毒品危害防制條例案件，經檢察官提起公訴（110年
度偵字第12380號），本院判決如下：
    主  文
乙○○共同犯販賣第三級毒品而混合二種以上之毒品未遂罪，處有
期徒刑貳年。扣案含有第三級毒品4-甲基甲基卡西酮、甲基-N,N
-二甲基卡西酮成分之毒品咖啡包貳拾貳包（驗前總純質淨重約
貳點肆肆公克）均沒收。
    事  實
乙○○明知4-甲基甲基卡西酮（4-methylmethcathinone、Mephedr
one、4-MMC）、甲基-N,N-二甲基卡西酮（Methyl-N,N-Dimethyl
cathinone）均為毒品危害防制條例第2條第2項第3款所公告列管
之第三級毒品，非經許可，不得販賣。詎其竟與身分不詳綽號「
阿哲」之成年人（下稱「阿哲」）及其他身分不詳之販毒成員共
同基於販賣第三級毒品而混合二種以上之毒品以牟利之犯意聯絡
，由「阿哲」及其他身分不詳之販毒成員準備毒品咖啡包貨源，
並以門號0000000000號行動電話（下稱販毒公線，未扣案）作為
販毒所用，並接續於民國110年3月4日晚間6時16分許、同年月12
日晚間6時17分許，在臺灣地區不詳地點，以販毒公線發送：「
蘇微醫美診所『換號通知』皮苗雷射療程 半套3000 全套5000 玻
尿酸注射一支600三送一 如有打擾請告知 來電詢問：000000000
0」等暗示販賣毒品之簡訊予不特定民眾。適有桃園市政府警察
局平鎮分局北勢派出所警員接獲民眾檢舉，即於同年月16日晚間
9時許前不久，喬裝買家撥打販毒公線，並約定於同（16）日晚
間在桃園市○○區○○路000號某撞球場（下稱約定地點）進行毒品
咖啡包交易；「阿哲」旋於同（16）日晚間9時許，在同市區某
世紀KTV附近某處，交付毒品咖啡包22包給乙○○，並指示乙○○持
該等毒品咖啡包前往上開約定地點交易。乙○○遂駕駛車牌號碼00
00-00號自用小客車於同（16）日晚間11時許抵達上開約定地點
，與喬裝買家之警員在其所駕駛之自用小客車內談妥以新臺幣（
下同）1,800元販賣毒品咖啡包4包給喬裝買家之警員，而向喬裝
買家之警員收取1,800元價金，再將4包毒品咖啡包交給喬裝買家
之警員，旋經喬裝買家之警員當場表明警察身分查獲，並予逮捕
而未遂，且扣得含有混合第三級毒品4-甲基甲基卡西酮、甲基-N
,N-二甲基卡西酮之成分毒品咖啡包共計22包（含本案毒品交易
之毒品咖啡包4包，驗前總純質淨重約2.44公克）。
    理  由
一、認定犯罪事實所憑證據及認定之理由：
 ㈠ 上開事實，業據被告乙○○於警詢、偵訊、本院準備程序及
    審理時，均坦承不諱，並有桃園市政府警察局平鎮分局北勢
    派出所110年3月16日職務報告暨現場錄音譯文、桃園市政府
    警察局平鎮分局110年8月18日平警分刑字第1100025919號函
    、扣押筆錄、扣押物品目錄表、真實姓名與尿液、毒品編號
    對照表（毒品編號：110FF-164）、毒品初步鑑驗報告單、
    本案販賣毒品簡訊翻拍照片、現場查獲照片（含查獲經過、
    毒品咖啡包及毒品初步鑑驗結果照片）附卷可參，並有扣案
    之毒品咖啡包22包扣案可佐，而該等毒品咖啡包經送鑑定結
    果，檢出含有第三級毒品4-甲基甲基卡西酮、甲基-N,N-二
    甲基卡西酮之成分（含袋驗前總毛重146.42公克、驗前總淨
    重122.00公克、驗前總純質淨重約2.44公克）等情，有內政
    部警政署刑事警察局110年6月28日刑鑑字第1100031170號鑑
    定書存卷可按，足認被告前揭任意性自白與事實相符，堪以
    採信。
 ㈡ 按我國法令對販賣毒品者臨以嚴刑，惟毒品仍無法禁絕，其
　  原因實乃販賣毒品存有巨額之利潤可圖，故販賣毒品者，如
    非為巨額利潤，必不冒此重刑之險，是以有償販賣毒品者，
    除非另有反證證明其出於非圖利之意思而為，概皆可認其係
    出於營利之意而為。且販賣毒品係違法行為，非可公然為之
    ，有其獨特之販售通路及管道，復無公定價格，容易增減分
    裝之份量，而每次買賣之價量，可能隨時依雙方關係深淺、
    資力、需求量及對行情之認知、來源是否充裕、查緝鬆嚴、
    購買者被查獲時供述購買對象之可能風險評估等，而異其標
    準，非可一概而論，且販賣者從各種「價差」或「量差」或
    「純度」謀取利潤方式，亦有差異，然其所圖利益之非法販
    賣行為目的，則無二致，從而，除行為人記有帳冊、價量而
    足資認定其實際獲利外，委難查得實情，是以，縱未確切查
    得販賣賺取之實際差價，但除別有事證，足認係按同一價格
    轉讓，確未牟利外，應認行為人交付毒品予購毒者之際，實
    有獲取利益。故凡為販賣之不法行為者，其販入之價格必較
    售出之價格低廉，而有從中賺取買賣差價牟利之意圖及事實
    ，應屬符合論理法則而不違背社會通常經驗之合理判斷。查
    被告於警詢時自承：我販賣毒品咖啡包一包可以賺200元等
    語（見偵字卷第32頁），且被告行為時係智識正常之人，對
    於販賣第三級毒品而混合二種以上之毒品為檢警機關嚴予取
    締之犯罪行為當知之甚詳，且其與喬裝買家之警員素不相識
    ，在毫無特殊私人情誼之情況下，倘無從中賺取差價，豈有
    甘冒涉犯販賣第三級毒品而混合二種以上毒品罪刑之重典，
    無端義務無償為他人代送前揭混合毒品之理，堪認被告前揭
    販賣第三級毒品而混合二種以上之毒品未遂行為，確有營利
    之意圖。
 ㈢ 綜上所述，本案事證明確，被告上開犯行堪以認定，應依法
　  論科。
二、論罪科刑
 ㈠ 按109年7月15日修正施行之毒品危害防制條例增定第9條第3
　  項，謂：「犯前5條之罪（按：即毒品危害防制條例第4條至
    第8條）而混合2種以上之毒品者，適用其中最高級別毒品之
    法定刑，並加重其刑至二分之一。」。該條項所稱之「混合
    」，係指將2種以上之毒品摻雜調合，無從區分而言（如置
    於同一包裝）。考其立法目的，係因目前毒品查緝實務，施
    用混合毒品之型態日益繁多，且因混合毒品之成分複雜，施
    用後所造成之危險性及致死率均高於施用單一種類者，為加
    強遏止混合毒品之擴散，爰增定犯毒品危害防制條例第4條
    至第8條之罪，而有混合2種以上毒品之情形者，加重其刑至
    二分之一。此規定係就犯罪類型變更之個別犯罪行為予以加
    重，當屬刑法分則加重之性質而成為另一獨立之罪。經查，
    被告所販賣之毒品咖啡包，經送鑑定結果確混合第三級毒4-
    甲基甲基卡西酮、甲基-N,N-二甲基卡西酮之成分，此有前
    揭內政部警政署刑事警察局鑑定書附卷可參，均係同一包裝
    內摻雜調合有二種以上之毒品，自屬該條項所稱之混合二種
    以上之毒品，且被告為本案販賣毒品犯行時，毒品危害防制
    條例第9條第3項規定業已施行，自有該規定之適用。
 ㈡ 次按「誘捕偵查」在實務運作上一般區分為二種類型，即「
　  創造犯意型之誘捕偵查」與「提供機會型之誘捕偵查」；前
    者，亦稱「陷害教唆」，指該行為人原不具犯罪之故意，純
    因司法警察之設計教唆，始萌生犯意，進而實施犯罪構成要
    件之行為者；「陷害教唆」係司法警察以引誘或教唆犯罪之
    不正當手段，使原無犯罪故意之人因而萌生犯意而實施犯罪
    行為，再進而蒐集其犯罪之證據而予以逮捕偵辦；縱其目的
    係在於查緝犯罪，但其手段顯然違反憲法對於基本人權之保
    障，且已逾越偵查犯罪之必要程度，對於公共利益之維護並
    無意義，向為法所不許。後者，係指行為人原本即有犯罪之
    意思，偵查人員僅係提供機會讓其犯罪，於其犯罪時予以逮
    捕而言，亦稱為「釣魚偵查」，因行為人本即有犯罪之故意
    ，雖與該行為人交涉之偵查機關所屬人員或其合作者，實際
    上並無使犯罪完成之真意，但該行為人應成立未遂犯（最高
    法院109年臺上字第4220號判決意旨參照）。查本案被告、
    「阿哲」及其他身分不詳之販毒成員達成共同販賣第三級毒
    品而混合二種以上之毒品成分咖啡包以營利之犯意聯絡，先
    由「阿哲」及其他身分不詳之販毒成員準備毒品咖啡包貨源
    ，再透過販毒公線發送暗示販賣毒品之簡訊予不特定民眾，
    經民眾檢舉後，本案承辦警員佯裝買家與之聯繫，談妥毒品
    交易之內容；嗣「阿哲」交付第三級毒品而混合二種以上之
    毒品成分咖啡包給被告，並指示其前往約定交易地點與喬裝
    買家之警員為毒品交易等情，業經被告歷次供承在卷，是被
    告、「阿哲」及其他身分不詳之販毒成員原已有販賣第三級
    毒品而混合二種以上之毒品之意思，警員僅係以引誘之方式
    使渠等暴露犯罪事證，乃機會提供型之合法誘捕行為，與犯
    意誘發型之陷害教唆有別。又被告與「阿哲」、其他身分不
    詳之販毒成員係基於販賣第三級毒品而混合二種以上之毒品
    之犯意聯絡，各分擔部分之行為，並已著手兜售，僅因喬裝
    買家之警員實際並無購買含有第三級毒品而混合二種以上之
    毒品成分咖啡包真意，故事實上無法完成本案毒品交易而未
    遂。
 ㈢ 核被告所為，係犯毒品危害防制條例第9條第3項、第4 條   
   第6項、第3項之販賣第三級毒品而混合二種以上之毒品未   
   遂罪。
 ㈣ 被告與「阿哲」、其他身分不詳之販毒成員，就上開犯行有
　  犯意聯絡及行為分擔，應論以共同正犯。
 ㈤ 刑之加重、減輕
　⒈被告因販賣第三級毒品而混合二種以上之毒品，應依毒品 危
    害防制條例第9條第3項規定，適用販賣第三級毒品之法定刑
    ，並加重其刑至二分之一。
　⒉被告雖已著手為販賣第三級毒品而混合二種以上之毒品之犯
    罪行為之實行，然因喬裝買家之警員自始即不具購買之真意
    ，事實上不能真正完成買賣而不遂，為未遂犯，應依刑法第
    25條第2項之規定減輕其刑。
　⒊按犯毒品危害防制條例第4條至第8條之罪於偵查及歷次審判
    中均自白者，減輕其刑，毒品危害防制條例第17條第2項定
    有明文。查被告就上開販賣第三級毒品而混合二種以上之毒
    品未遂之犯行，於警詢、偵訊、本院準備程序及審理時均自
    白不諱，應依上揭規定減輕其刑。
　⒋被告有上開加重及減輕事由，應依法先加後減，並遞減其刑
    。
　⒌辯護人為被告辯護稱：被告本案所為有刑法第59條適用等語
    ，然刑法第59條之酌量減輕其刑，必於「犯罪之情狀」，在
    客觀上足以引起一般同情，認為即予宣告法定最低度刑期，
    猶嫌過重者，始有其適用（最高法院51年臺上字第899號判
    例意旨參照）。查本案被告販賣第三級毒品而混合二種以上
    之毒品犯行，不僅直接戕害購毒者身心健康，對施用毒品者
    之家庭帶來負面影響，並有滋生其他犯罪之可能，對社會所
    生危害程度非輕。另考量本案係在透過對不特定民眾發送暗
    示販賣毒品簡訊之方式，被告則依「阿哲」之指示進行交易
    毒品，可接觸之客源更多，加速毒品廣泛流竄，惡性匪淺，
    倘遽予憫恕而依刑法第59條規定減輕其刑，除對其個人難收
    改過遷善之效，無法達到刑罰特別預防之目的外，亦易使其
    他販毒者心生投機、甘冒風險繼續販毒，無法達到刑罰一般
    預防之目的，甚且架空法定刑度而違反立法本旨。並審酌販
    賣第三級毒品而混合二種以上之毒品最輕法定本刑為7年1月
    以上有期徒刑，被告就上開犯行已依刑法第25條第2項、毒
    品危害防制條例第17條第2項減輕其刑並遞減之，實難認有
    何情輕法重之處，客觀上亦未足引起一般同情，洵無適用刑
    法第59條規定酌減其刑之餘地，附此敘明。
 ㈥ 爰審酌被告明知4-甲基甲基卡西酮、甲基-N,N-二甲基卡西
　  酮係政府嚴厲查禁之第三級毒品，仍與「阿哲」、身分不詳
    之販毒成員共同販賣給他人，其所為可能造成毒品擴散流通
    ，並對於社會秩序造成潛在危險，應予非難，惟念被告犯後
    始終坦承犯行，已有悔意，參以被告本案販賣毒品之次數僅
    一次，未完成交易行為即遭警員查獲，危害程度相對較輕，
    兼衡其犯罪動機、目的、手段、高中肄業之智識程度、小康
    之家庭經濟狀況、所販賣毒品咖啡包之數量等一切情狀，量
    處如主文所示之刑。
 ㈦ 不予緩刑之諭知
    被告及其辯護人雖以：被告現已有正當工作，希望能給予緩
    刑之機會，被告願上法治教育、服義務勞務等語，然查，被
    告雖未曾因故意犯罪受有期徒刑以上刑之宣告，有臺灣高等
    法院被告前案紀錄表在卷可查（見訴字卷第23頁），惟其本
    案係與「阿哲」、其他身分不詳之販毒成員共同販賣第三級
    毒品而混合二種以上之毒品成分咖啡包，若流通市面將助長
    毒品氾濫，影響國人身心健康，應就其犯行受有適當刑罰，
    以資警惕，且其另涉販賣第三級毒品未遂案件，繫屬臺灣新
    北地方法院審理中，有臺灣新北地方檢察署檢察官110年度
    偵字第33811號起訴書存卷可憑（見訴字卷第115至119頁）
    ，本院審酌上開情形，認被告並無暫不執行為適當之宣告緩
    刑事由存在，仍不宜諭知緩刑，被告及其辯護人上開所請，
    尚難准許。
三、沒收：
 ㈠ 查扣案之毒品咖啡包共22包，經送鑑定結果，檢出含有第三
　  級毒品4-甲基甲基卡西酮、甲基-N,N-二甲基卡西酮之成分（含袋驗前總毛重146.42公克、驗前總淨重122.00公克、驗前總純質淨重約2.44公克）等情，業如前述，其中與喬裝買家之警員交易所用之毒品咖啡包4包，係供被告為本案販賣第三級毒品而混合二種以上之毒品未遂罪而查獲之第三級毒品，與販賣剩餘之另18包毒品咖啡包，皆屬違禁物，均應依刑法第38條第1項規定，不問屬於犯罪行為人與否，宣告沒收。又包裝上開毒品之包裝袋，袋上仍會殘留微量毒品而無法將之完全析離，是就該包裝袋，亦應依法併宣告沒收。至鑑驗用罄之毒品既已滅失不復存在，爰不另為沒收之諭知。
 ㈡ 扣案被告所有之門號0000000000號行動電話1支（含該門號S
　  IM卡1張），經查無事證曾供販毒使用，有桃園市政府警察
    局平鎮分局110年10月21日平警分刑字第1100033862號函暨
    偵查報告附卷可參(見偵字卷第195至198頁)，爰不宣告沒收
    。末按犯罪工具必須屬於被告所有，或被告有事實上處分權
    時，始得在該被告罪刑下諭知沒收；至於非所有權人，又無
    共同處分權之共同正犯，自無庸在其罪刑下諭知沒收（最高
    法院107年度臺上第1109號判決可資參照）。未扣案之販毒
    公線，查無事證足認被告有所有權或事實上處分權，自無庸
    宣告沒收。
據上論斷，應依刑事訴訟法第299條第1項前段，判決如主文。
本案經檢察官甲○○提起公訴，檢察官蔡宜均到庭執行職務。
中　　華　　民　　國　  111　　年 　 4  　月　　12　　日
　　　　　　　　　刑事第五庭　審判長法　官　呂世文
　　　　　　　　　　　　　　　　　　法　官　李敬之
　　　　　　　　　　　　　　　　　　法　官　陳郁融
以上正本證明與原本無異。
如不服本判決應於收受判決後20日內向本院提出上訴書狀，並應
敘述具體理由。其未敘述上訴理由者，應於上訴期間屆滿後20日
內向本院補提理由書(均須按他造當事人之人數附繕本)「切勿逕
送上級法院」。 
      　　　　　　　　　　　　　　　書記官　許哲維
中　　華　　民　　國　　111 　年　　4 　　月　　12　　日
附錄本案論罪科刑法條全文
毒品危害防制條例第4條
製造、運輸、販賣第一級毒品者，處死刑或無期徒刑；處無期徒
刑者，得併科新臺幣三千萬元以下罰金。
製造、運輸、販賣第二級毒品者，處無期徒刑或十年以上有期徒
刑，得併科新臺幣一千五百萬元以下罰金。
製造、運輸、販賣第三級毒品者，處七年以上有期徒刑，得併科
新臺幣一千萬元以下罰金。
製造、運輸、販賣第四級毒品者，處五年以上十二年以下有期徒
刑，得併科新臺幣五百萬元以下罰金。
製造、運輸、販賣專供製造或施用毒品之器具者，處一年以上七
年以下有期徒刑，得併科新臺幣一百五十萬元以下罰金。
前五項之未遂犯罰之。 　
毒品危害防制條例第9條
成年人對未成年人販賣毒品或犯前三條之罪者，依各該條項規定
加重其刑至二分之一。
明知為懷胎婦女而對之販賣毒品或犯前三條之罪者，亦同。
犯前五條之罪而混合二種以上之毒品者，適用其中最高級別毒品
之法定刑，並加重其刑至二分之一。